臺灣彰化地方法院刑事判決　　　　　　　　　　　　　八十九年度訴字第五六三號
　　公　訴　人　臺灣彰化地方法院檢察署檢察官
　　被　　　告　甲○○
　　　　　　　　戊○○
　　　　　　　　乙○○
　　右三人共同
　　選任辯護人　楊振芳律師
右列被告等因毒品危害防制條例案件，經檢察官提起公訴（八十八年度偵字第一一四
三０號、八十九年度偵字第三一二四號），本院判決如左：
    主  文
戊○○、甲○○、乙○○共同販賣第二級毒品，戊○○處有期徒刑柒年陸月；汪玉佩
、乙○○均處有期徒刑柒年。扣案之夾鏈分裝袋壹包（拾柒個）、新台幣伍仟元中
之貳仟元均沒收，驗還之安非他命伍包（其中貳包合計淨重三．九四公克；餘包合
計淨重一．三九公克，包裝重０．九六公克）均沒收銷燬之。
戊○○其餘被訴部分公訴不受理。
    事  實
一、戊○○、甲○○與乙○○三人均明知戊○○持有之安非他命五包（其中二包合計
    淨重三．九四公克；餘三包合計淨重一．三九公克，包裝重０．九六公克）係屬
    第二級毒品，依法不得販賣，竟共同基於營利之犯意聯絡，於丙○○受許裕濱之
    託以電話向戊○○購買安非他命之時，先由戊○○同意以新台幣（下同）二千之
    價格，販賣第二級毒品安非他命半錢予丙○○，並與丙○○約定於民國八十八年
    十二月十日下午八時四十分許，在彰化縣員林鎮○○路○段三八二巷三號柏士出
    租套房二０二室戊○○與甲○○租住處，交付安非他命後，戊○○因人在外面，
    遂以電話聯絡乙○○將販賣之安非他命交付丙○○，並囑咐甲○○向丙○○收取
    販賣之價款二千元。待丙○○與許裕濱於八十八年十二月十日下午八時四十分許
    ，依約前去柏士出租套房，許裕濱在樓下等候，丙○○上樓至該套房二０二室時
    ，即由乙○○將前揭安非他命中之三包（驗還合計淨重一．三九公克，包裝重０
    ．九六公克）交付丙○○，並收受丙○○交付之價金二千元，再轉交給甲○○收
    執。嗣丙○○取得安非他命，將之置於上衣左側口袋內，於同日下午九時許，走
    至前揭套房樓下與許裕濱會合時，為警當場查獲，並從丙○○上衣左側口袋內起
    出上開安非他命三包。因丙○○經警訊問後，供出上情，警方乃於同年月十一日
    凌晨零時十分許，至上開套房二０二室實施臨檢，當場在該室房內化粧台下扣得
    戊○○所有之帳冊一本、供販賣安非他命用之夾鏈分裝袋一包（三十七個），在
    陽台冷氣機旁扣得戊○○所有供施用之海洛因二包（驗還合計淨重三．一九公克
    ，包裝重０．九八公克）、供販賣之安非他命二包（合計淨重三．九六公克，驗
    還合計淨重三．九四公克，其中一包淨重三．二八公克，另一包淨重０．六六公
    克），以及從甲○○身上扣得五千元，其中二千元為前揭販賣安非他命所得之款
    項。
二、案經彰化縣警察局員林分局報請台灣彰化地方法院檢察署檢察官偵查起訴。
    理  由
壹、有罪部分：
一、被告等均否認有共同販賣安非他命之犯行，戊○○辯稱伊未交付三包安非他命予
    乙○○，且扣案之安非他命亦非伊所有；甲○○辯稱乙○○沒有交付二千元給伊
    ，乙○○辯稱戊○○並未交付三包安非他命給伊各云云，辯護人則辯護謂出售安
    非他命予丙○○者，係綽號「阿宗」之丁○○等語。惟查右揭事實，業據被告張
    玉珮於警訊時供承：「丙○○是在八十八年十二月十日二十時四十分，進入二０
    二室，當時房內有我本人及我男友之朋友乙○○及一名不詳年籍之男子共四人在
    場，當時我男友戊○○有交代我，丙○○等一下會至房內購買安非他命，他安非
    他命已交由乙○○保管，並拿給丙○○，而由我向丙○○收取販毒（款）新台幣
    貳仟元。」、「我是於八十八年十二月十一日零時十分，在員林鎮○○里○○路
    ○段三八二巷三號二０二室（柏士出租套房）內為警方臨檢，當場在陽台冷氣機
    旁查獲海洛因二包（共毛重四．０、淨重三．二公克）、安非他命二包（共毛重
    四．八、淨重四．０公克），及在房內化粧台下塑膠袋內查獲帳冊壹本、分裝夾
    鏈袋一包共三十七只，及新台幣伍仟元整，．．．，上記查獲之證物是我同居之
    男友所有，名字是戊○○。」，於偵訊中坦認：「（問：丙○○有無向賴買毒品
    ？）有，賴（指戊○○）當時人在外面，便打電話進來給乙○○，要乙○○將毒
    品賣給丙○○。乙○○收受販賣毒品二千元後交給我，我知是賣毒品所得，我有
    幫他代收過這次的錢，．．．。」、「（問：當日丙○○是向戊○○買或向乙○○買的？）是戊○○交待乙○○將毒品拿給丙○○。」、「（問：警方查扣海洛
    因二小包、安非他命二小包、帳冊、分裝袋及現金五千元是誰？）是戊○○的，
    這些東西在員林鎮○○路○段三八二巷三號二０二室被查到的，這地方是我與戊○○一起租住的。」各等語明白，核與證人丙○○於警訊時證稱：「警方於右記
    時、地查獲之證物（指安非他命三包）是我朋友許裕濱以新台幣貳仟元，託我向
    他人購買，而我則是以電話連絡戊○○，並議定價格新台幣貳仟元，並約至八十
    八年十二月十日二十時四十分，在員林鎮○○路○段三八二巷三號（柏士出租套
    房二０二室）內交貨，許裕濱則是在樓下等我，而二０二室內共有我及甲○○，
    還有乙○○及另一名不知名男子共四人在場，毒品則是乙○○交給我的，至於貳
    仟元則是交給乙○○後他再轉交給在場之甲○○收起來。」，於偵訊時證稱：「
    （問：查獲安非他命誰屬？）許裕濱託我向戊○○買的，因賴曾向我說他有在賣
    ，我就打電話給賴，向他以二千元買半錢，我沒有從許裕濱身上獲取利益，當時
    我打給賴時，賴叫我至柏士出租套房二０二室，並打給乙○○，是張叫我去柏士
    出租套房，我將錢交給張，張再將錢交給甲○○。」各等語，以及證人許裕濱於
    警訊時證稱：「我於八十八年十二月十日二十一時，與丙○○在員林鎮○○里○○路○段三八二巷三號前，被警方攔下盤查，當場在丙○○大衣左口袋查獲安非
    他命三小包共毛重二．三公克、淨重一．五公克。」、「安非他命是我拿新台幣
    貳仟元叫丙○○去買的。」，於偵訊中證稱：「（問：在丙○○身上查獲三小包
    安非他命誰屬？）我買的，我託他買並交給他二千元，他帶我至員林柏士出租套
    房買的，他是純幫我，沒有獲益，他買完下來時，已經有四個人在樓下，我也在
    樓下，他下來就被查獲。」各等語相符，並有夾鏈分裝袋一包（三十七個）、新
    台幣五千元中之二千元及白色結晶五包扣案足證，且該五包白色結晶經本院送鑑
    定結果，均為安非他命，有內政部警政署刑事警察局八十九年七月十八日刑鑑字
    第八六七四五號鑑驗通知書及法務調查局（90）陸（一）字第九００三二七０九
    號檢驗通知書各一紙在卷可稽。證人丙○○雖於本院結證稱：「當日許裕濱託我
    買安非他命，我就先打電話給戊○○，問他『阿宗』有沒有在他那裡，要向『阿
    宗』買安非他命，戊○○就叫我先到他租屋處等，由戊○○去找『阿宗』來，講
    完電話我就去戊○○租屋處，．．．。」等語，然此非但與其於警、偵訊中所供
    不符，且亦與被告戊○○所述：「當天丙○○打電話給我，說要向『阿宗』買安
    非他命，我說我沒有空，要去領錢，後來的事情我就不知道了，我沒有叫丙○○
    到我住的地方等我。但丙○○有說要到我住的地方等我。丙○○打電話給我之前
    約一、二天，我有打電話給『阿宗』說十號我有事情要找他。但是沒有跟他講說
    要他到我租屋處，也沒有說要向他買安非他命。」等語有間，故證人丙○○於本
    院證稱伊係要向「阿宗」買安非他命等語，顯不可採信。是被告等三人及辯護人
    前揭所辯，亦皆不足憑採。罪證明確，被告等犯行均堪認定。
二、核被告等所為，均係犯毒品危害防制條例第四條第二項之販賣第二級毒品罪。渠
    等三人間有犯意之聯絡，及行為之分擔，皆為共同正犯。渠等持有第二級毒品之
    行為，已為販賣第二級毒品之行為所吸收，不另論罪。公訴意旨認被告戊○○持
    有安非他命二包，係意圖販賣而持有第二級毒品，另犯毒品危害防制條例第五條
    第二項之罪，尚有未洽。爰審酌被告等之素行，及渠等犯罪之動機、目的、手段
    、販賣毒品之次數並犯罪後之態度等一切情狀，各量處如主文所示之刑。扣案之
    夾鏈分裝袋一包（三十七個）係供犯販賣安非他命所用之物，新台幣五千元中之
    二千元為因犯販賣安非他命所得之財物，均應併予宣告沒收。驗還之安非他命五
    包（其中二包合計淨重三．九四公克，係被告戊○○所持有；餘三包合計淨重一
    ．三九公克，包裝重０．九六公克，係丙○○所持有）則屬第二級毒品，應予宣
    告沒收銷燬之。送驗用罄之安非他命，事實上已滅失，不予宣告沒收銷燬。至其
    餘扣案之新台幣三千元，無證據證明係因犯販賣安非他命所得之財物，帳冊一本
    ，亦無從認定與販賣安非他命有關，均不予宣告沒收，附此敘明。
貳、公訴不受理部分：
一、按案件有起訴之程序違背規定者，應諭知不受理之判決，刑事訴訟法第三百零三
    條第一款定有明文。又犯毒品危害防制條例第十條之罪者，檢察官應先將被告送
    勒戒處所觀察、勒戒，其期間不得逾一月，同條例第二十條第一項亦有明文規定
    。是檢察官如未就被告施用海洛因之犯行，先將被告送勒戒處所觀察、勒戒，即
    逕行提起公訴者，其起訴之程序即屬違背規定，法院即應諭知不受理之判決。
二、公訴意旨另認被告戊○○意圖販賣而持有海洛因二包（驗還合計淨重三．一九公
    克，包裝重０．九八公克），涉犯毒品危害防制條例第五條第一項之意圖販賣而
    持有第一級毒品罪，無非以被告甲○○於偵訊中供稱：安非他命及海洛因係戊○○意圖販賣而持有等語，及丙○○於警訊時供稱：戊○○之前曾說如需要安非他
    命或海洛因，可向他聯絡購買等語，為其主要之論據，然此為被告戊○○所否認
    。查被告甲○○於偵訊中並未供稱：「安非他命及海洛因係戊○○意圖販賣而持
    有」一語，公訴人認被告甲○○有此供述，尚屬無據。又丙○○固曾於警訊時供
    稱：「（問：你為何知道戊○○有在販賣安非他命？）因戊○○之前曾向我口頭
    說過，如有需要安非他命或海洛因，都可以向他連絡購買。」等語，然其於偵訊
    中係供稱：「（問：查獲安非他命誰屬？）許裕濱託我向戊○○買的，因賴曾向
    我說他有在賣，我就打電話給賴，向他以二千元買半錢。」等語，則被告戊○○
    曾向丙○○稱其有在安非他命，固屬明確，但其究有無向丙○○稱其有在賣海洛
    因，即屬有疑。再者，如前所述，扣案之海洛因二包雖係被告戊○○所有，然其
    合計淨重僅有三公克餘，分量不多，且被告自八十八年十月十八日起，即有施用
    海洛因之犯行，嗣經本院裁定送觀察、勒戒後，認無繼續施用毒品之傾向，已由
    台灣彰化地方法院檢察署檢察官於八十九年三月八日，以八十九年度毒偵字第七
    九六號、八十九年度毒偵緝字第一八九號不起訴處分確定，此有該署刑案資料查
    註紀錄表可參，是其即有為施用而持有海洛因之必要。因此，被告戊○○雖持有
    海洛因二包，然此不足以證明其確有販賣海洛因之意圖，自難認其觸犯毒品危害
    防制條例第五條第一項之罪。惟被告戊○○既有施用海洛因之犯行，且有為施用
    而持有海洛因之必要，則其持有海洛因二包，即堪認係為施用而持有。因持有海
    洛因係施用海洛因之部分行為，是公訴人雖僅就被告戊○○持有海洛因之部分起
    訴，然其效力及於施用海洛因部分，被告戊○○施用海洛因部分，自亦應視同起
    訴。則就本案起訴之當時而言（因施用部分既已視同起訴，則嗣後檢察官就被告
    施用所為上開不起訴處分，即不予慮及），公訴人未就被告戊○○施用海洛因之
    犯行，依法聲請觀察、勒戒，而逕向本院提起公訴，其起訴之程序乃屬違背規定
    。揆諸前揭說明，此部分公訴事實，應諭知不受理之判決。此外，此部分公訴事
    實既諭知不受理之判決，則扣案之海洛因二包（驗還合計淨重三．一九公克，包
    裝重０．九八公克），即無從宣告沒收銷燬之，應另由檢察官依法聲請單獨宣告
    沒收，附此敘明。
據上論斷，應依刑事訴訟法第二百九十九條第一項前段、第三百零三條第一款，毒品
危害防制條例第四條第二項、第十八條第一項前段、第十九條第一項，刑法第十一條
前段、第二十八條，判決如主文。
中    華    民    國    九十一      年      六      月      十  八      日
                                臺灣彰化地方法院刑事第三庭
                                    法      官  廖  國  佑
右正本證明與原本無異。
如不服本判決，應於判決送達後十日內，向本院提出上訴狀( 須附繕本 )。
                                    法院書記官  王  宣  雄
中    華    民    國    九十一      年      六      月      二十一      日
毒品危害防制條例第四條
製告、運輸、販賣第一級毒品者，處死刑或無期徒刑；處無期徒刑者，得併科新臺幣
一千萬元以下罰金。
製造、運輸、販賣第二級毒品者，處無期徒刑或七年以上有期徒刑得併科新臺幣七百
萬元以下罰金。
製造、運輸、販賣第三級毒品者，處五年以上有期徒刑，得併科新臺幣五百萬元以下
罰金。
製造、運輸、販賣專供製造或施用毒品之器具者，處一年以上七年以下有期徒刑，得
併科新臺幣一百萬元以下罰金。
前四項之未遂犯罰之。
毒品危害防制條例第十八條：
查獲之毒品及專供製造或施用毒品之器具，不問屬於犯人與否，均沒收銷燬之。但合
於醫藥或研究之用者，得不予銷燬。
前項合於醫藥或研究用毒品或器具之管理辦法，由法務部會同行政院衛生署定之。
毒品危害防治條例第十九條：
犯第四條至第九條、第十二條、第十三條或第十四條第一項、第二項之罪者，其供犯
罪所用或因犯罪所得之財物，均沒收之，如全部或一部不能沒收時，追徵其價額或以
其財產抵償之。
為保全前項價額之追徵或以財產抵償，得於必要範圍內扣押其財產。
犯第四條之罪所使用之水、陸、空交通工具沒收之。
